【裁判字號】    98,執消債更,11
【裁判日期】    990202
【裁判案由】    更生事件
【裁判全文】
臺灣板橋地方法院民事裁定          98年度執消債更字第11號
聲  請  人
即債務人    張自強
代  理  人  郭至卓律師
上列當事人聲請消費者債務清理事件，本院裁定如下：
    主  文
債務人所提如附件所示之更生方案應予認可。
債務人在未依更生條件全部履行完畢前，其生活程度限制如下：
不得購買不動產，及為賭博、搭乘飛行器、出國旅遊、四星級以
上飯店住宿之行為。
    理  由
一、按債務人有薪資、執行業務所得或其他固定收入，法院認更
    生方案之條件公允者，得不經債權人會議可決，逕依債務人
    之聲請或依職權以裁定認可更生方案；法院為認可之裁定時
    ，因更生方案履行之必要，對於債務人在未依更生條件全部
    履行完畢前之生活程度，得為相當之限制，消費者債務清理
    條例第64條第1項、第62條第2項分別定有明文。
二、查本件債務人聲請更生，前經本院97年度消債更字第817號
    裁定開始更生程序在案，有上開裁定一份在卷可參，又債務
    人現就職於順盈紙業有限公司，每月平均月薪43,000元，此
    有順盈紙業有限公司在職證明書及債務人95、96國稅局所得
    資料清單、97年11月至98年4月之薪資單在卷足憑，可證其
    確有薪資、執行業務所得或其他固定收入。債務人並於98年
    3月12日提出更生方案，其內容為：以每月為一期，每期願
    清償13,513元予債權人，共清償6年，計72期，清償總金額
    為972,936元。
三、為釐清債務人目前之工作情況及相關支出細項，本院乃於98
    年5月21日先期召開債權人及債務人協商會議，經到場債權
    人與債務人交換意見後，債務人復於98年6月29日具狀表示
    願再縮衣節食，增加還款金額至每月14,513元，計其72期清
    償總金額為1,044,936元，清償成數為26.47%（若以各銀行
    之計息本金2,612,426元計算，則清償成數已達40.00%），
    還款起始日係自認可更生方案裁定確定之翌日起算。經本院
    採行書面可決方式命債權人確答是否同意該方案並陳述意見
    ，惟未獲已申報無擔保及無優先權債權人過半數之同意，其
    不同意之理由大略為：（一）債務人所提更生方案之清償成
    數過低，勢必引發道德危機，更不符誠信原則，對債權人之
    權益保障不周。（二）以債務人之年齡，若依個別協商一致
    性方案，與最大債權銀行進行協商，有償還全數債務之可能
    ，且債務人所提之更生方案清償年限應延長為8年。（三）
    債務人未成年子女(1名，10歲)之扶養費用應與其配偶共同
    負擔且依財政部公告97年度扶養免稅額平均每月為6,417元
    認列。
四、惟查：（一）清償成數非更生方案認可之唯一標準，倘審酌
    債務人收支狀況確已盡償債能事，實無由不予債務人更生之
    機會，且觀諸債務人陷於此種不能清償之虞之狀態，多因各
    銀行不當擴張債務人之信用，進行無擔保核貸時錯估債務人
    之清償能力等等，對於可能產生之道德風險亦有責任，今債
    務人既循法律正途以消費者債務清理條例清理債務，則難認
    其行為有違誠信原則。（二）依消費者債務清理條例第53條
    第2項第3款規定有更生方案之最終清償期，為自認可更生方
    案裁定確定之翌日起不得逾六年，但有特別情事者，得延長
    為八年，足見本法意旨並非要求債務人終其餘生用以清償債
    務，而喪失經濟生活之更生機會，本件既無前開法文之「特
    別情事」，債務人又已提出最終清償期為六年之更生方案，
    於法並無不合，不得謂債務人未提出清償年限為八年之更生
    方案，即是不盡其最大努力提出更生方案。再者，是否依一
    致性協商或更生、清算程序以處理債務問題，債務人有自主
    選擇權，非他人所得置喙，債權人如欲與債務人成立更生方
    案以外之債務清理途徑，自得自行取得與債務人之合意，與
    更生方案是否公允無涉。（三）財政部公告97年度扶養免稅
    額每人77,000元(平均每月為6,417元)，雖不失為判斷債務
    人扶養費支出是否合理之依據，但若債務人之未成年子女具
    備其他特殊因素，如：疾病等，仍不得謂其每月支出超過前
    述免稅額，即有奢侈浪費、不具還款誠意之情事，應予指明
    。本件債務人之未成年子女（1名，10歲）因患有過敏性氣
    喘，須長期門診追蹤治療，且債務人之配偶黃彩琇亦有憂鬱
    症，病情非完全緩解期，同樣須定期門診追蹤及治療，此有
    慈德聯合診所診斷證明書、財團法人恩主公醫院乙種診斷證
    明書在卷可稽，債務人所需支出之扶養費用應高於一般扶養
    未成年子女之情形，而其配偶則尚需債務人之扶養，更遑論
    分擔該名未成年子女之扶養費。是本院認債務人此部分扶養
    費之支出尚屬合理，其所提出之更生方案應屬公允、適當且
    可行。
五、綜上所述，債務人有固定收入，其更生方案之條件公允，且
    無不得認可之消極事由，揆諸消費者債務清理條例之立法目
    的，保障債權人公平受償，謀求消費者經濟生活之更生機會
    ，本件更生方案應予認可，又本件更生方案之履行應以裁定
    確定之次月10日為首期繳款日，由債務人自行負擔費用以匯
    款方式匯入各債權人所指定之還款專戶，併予敘明。另依消
    費者債務清理條例第62條第2項之規定，就債務人未依更生
    條件全部履行完畢前之生活程度，予以相當之限制，爰裁定
    如主文。
六、如不服本裁定，應於裁定送達後10日內，以書狀向司法事務
    官提出異議。
中    華    民    國    99    年    2     月    2     日
                  民事執行處司法事務官

司法院資訊處製作；財團法人民間司法改革基金會備份。
